【裁判字號】    96,訴,1622
【裁判日期】    970229
【裁判案由】    偽造有價證券
【裁判全文】
臺灣高雄地方法院刑事判決              96年度訴字第1622號
公  訴  人  臺灣高雄地方法院檢察署檢察官
被      告  乙○○
指定辯護人  本院公設辯護人  劉國斯
上列被告因偽造有價證券案件，經檢察官提起公訴（96年度偵緝
字第1084號），本院判決如下：
    主  文
乙○○犯偽造有價證券罪，處有期徒刑壹年陸月，減為有期徒刑
玖月。緩刑參年。
    事  實
一、乙○○（原名張敏雄）為家用急需，於民國93年10月4 日中
    午許，將其所有車牌號碼不詳之車輛出質予設址於高雄縣鳳
    山市之「誠泰當舖」欲借款新台幣（下同）50,000元，並基
    於偽造有價證券之犯意，在該當鋪內，未經丙○○（原名張
    潘英蘭）之同意，在本票發票人及地址處，偽造丙○○之簽
    名及指印各1 枚，以此方式偽造以其與丙○○為共同發票人
    、面額50,000元之本票1 紙（發票日：93年10月4 日、票號
    票號TH0000000 號、未載到期日），並於同日交付給「誠泰
    當舖」員工收執而行使之，做為向當鋪借款50,000元之擔保
    。嗣於94年11月間，乙○○交付丙○○50,000元，要求丙○
    ○代為至「誠泰當鋪」付款贖車，而由丙○○付款贖車後取
    得上開本票影本，始知上情。
二、案經丙○○訴由台灣高雄地方法院檢察署檢察官偵查起訴。
    理  由
一、程序方面：
    本判決所引用之證據資料（詳後引證據），其中傳聞證據部
    分，縱無刑事訴訟法第159 條之1 至第159 條之4 或其他規
    定之傳聞證據例外情形，亦因檢察官、被告乙○○及其辯護
    人或同意可作為證據使用，或未聲明異議，依刑事訴訟法第
    159 條之5 第1 項、第2 項之規定，本院審酌該證據作成之
    情況，認為適當，應得為證據。
二、實體方面：
  (一)上揭事實，業據被告於本院審理中坦承不諱，核與告訴人丙
    ○○於偵查中指述情節相符，並有本票影本1 紙在卷可稽，
    是被告之任意性自白核與事實相符，應堪採信。本案事證明
    確，被告上開犯行，堪以認定，應依法論科。
  (二)論罪科刑：
  1.新舊法比較：
  (1)被告行為後，刑法及刑法施行法業於94年2 月2 日經總統以
    華總一義字第09400014901號令修正公布，並於95年7月1 日
    施行，參酌最高法院95年5 月23日刑事庭第8 次會議決議，
    修正後刑法第2 條第1 項之規定，係規範行為後法律變更所
    生新舊法律比較適用之準據法，於新刑法施行後，應適用修
    正後刑法第2 條第1 項之規定，為「從舊從輕」之比較。
  (2)本件被告犯罪時之刑法就法定罰金刑之規定，依修正前刑法
    第33條第5 款規定，罰金刑應處銀元1 元以上，並應依修正
    前罰金罰鍰提高標準條例第1 條規定，就其原定數額得提高
    為2 倍至10倍，但法律已依一定比率規定罰金或罰鍰之數額
    或倍數者，依其規定。惟95年7 月1 日施行之修正後刑法第
    33條第5 款則規定：「罰金：新臺幣1,000 元以上，以百元
    計算之」，而95年6 月14日修正公布之刑法施行法第1 條之
    1 第2 項規定：「94年1 月7 日刑法修正時，刑法分則編未
    修正之條文定有罰金者，自94年1 月7日 刑法修正施行後，
    就其所定數額提高為30倍，但72年6 月26日至94年1 月7 日
    新增或修正之條文，就其所定數額提高為3 倍」，經比較修
    正前後之罰金刑輕重，該罰金刑之最低刑度於修法後已有加
    重，故以95年7 月1 日修正公布施行前之規定較有利於被告
    ，應依刑法第2 條第1 項前段規定，適用行為時之法律，亦
    即適用修正前之刑法規定科刑。
  (3)按刑法第74條關於緩刑之規定，於95年7 月1 日亦經修正施
    行，惟緩刑規定並非關於行為可罰性之法律規範，而係屬刑
    之宣告規範，無現行刑法第2 條第1 項之適用，其適用關係
    乃以案件在裁判時為準，並非以行為時為準，是本案犯罪時
    間固在前揭刑法修正施行前，惟裁判時已於刑法修正施行後
    ，就緩刑之宣告自應適用現行刑法第74條之規定（參照最高
    法院95年第8 次刑事庭會議決議）。
  2.核被告所為，係犯修正前刑法第201 條第1 項之偽造有價證
    券罪。（按行使偽造有價證券以使人交付財物，若所交付者
    即係該證券本身之價值，則其詐欺取財仍屬行使偽券之行為
    ，不另成立詐欺罪名。）被告偽造告訴人之簽名及指印之署
    押行為，為其偽造有價證券之部分行為；其偽造有價證券後
    持以行使，行使偽造有價證券之低度行為為偽造有價證券之
    高度行為所吸收，均不另論罪。本件被告係因家用急需，思
    慮未周，始一時失慮誤觸刑章，而其所偽造之本票數量僅有
    1 張，票面金額亦非鉅大，更於事後主動交付告訴人50,000
    元以贖車取回本票，並未發生實害，觀其犯罪情節尚非重大
    ，而其所犯本罪法定刑為3 年以上有期徒刑，與其犯罪情節
    相較，實屬情輕法重，揆其前開犯罪情狀客觀上顯足以引起
    一般人之同情，實有堪資憫恕之處，本院認即令處以法定最
    低刑度猶嫌過重，爰依刑法第59條規定酌量減輕其刑。並審
    酌被告未取得告訴人之同意，擅自偽造以告訴人為共同發票
    人之本票，惟念及其犯罪動機係為家用之需而簽發上開本票
    以擔保自己所有車輛之設質典當債務，其所偽造之共同發票
    人即告訴人為其當時之配偶，本有同財共居之關係，偽造本
    票之數量僅有1 張，且票面金額非鉅，被告更於事後主動交
    付告訴人50,000元以贖車取回本票，並未發生實害，且犯後
    已坦承犯行，態度良好，告訴人亦當庭為被告求情，不願追
    究被告所為，並其犯罪動機、目的、手段等一切情狀，量處
    如主文所示之刑。又本案被告犯罪時間在96年4 月24日以前
    ，所犯之罪合於中華民國九十六年罪犯減刑條例第3 條第1
    項第15款之減刑規定，應減其宣告刑二分之一。再被告5 年
    以內未曾因故意犯罪受有期徒刑以上刑之宣告，有卷附臺灣
    高等法院被告全國前案紀錄表1 份在卷可按，而被告現已取
    得告訴人之原諒，且被告係因家用急需，一時失慮而為本件
    犯行，惡性並非重大，其犯罪後亦深感悔悟，經此偵、審教
    訓，信已足收警惕之效，當無再犯之虞，故本院認對其所宣
    告刑以暫不執行為適當，爰依刑法第74條第1 項第2 款規定
    ，併宣告緩刑3 年，以勵自新。又因上開本票僅其中部分共
    同發票人即告訴人部分係屬偽造，就該本票之真正發票人部
    分仍屬有效，故本院自無從依刑法第205 條之規定予以宣告
    沒收上開本票，且該本票原本業經誠泰當鋪以碎紙機銷毀，
    此據告訴人供明在卷（95年度他字卷第4283號卷第8 頁），
    則其上偽造之署押及指印既已滅失而不存在，自無再予以宣
    告沒收之必要，附此敘明。
據上論斷，應依刑事訴訟法第299 條第1 項前段，刑法第2 條第
1 項前段，修正前刑法第201 條第1 項，刑法第59條、第74條第
1 項第2款，中華民國九十六年罪犯減刑條例第2 條第1 項第3款
、第7條，刑法施行法第1條之1，判決如主文。
本案經檢察官甲○○到庭執行職務。
中    華    民    國    97    年    2     月    29    日
                  刑事第十三庭審判長法  官  黃惠玲
                                    法  官  黃苙荌
                                    法  官  郭宜芳
以上正本證明與原本無異。
如不服本判決，應於判決送達後10日內，向本院提出上訴狀。
中    華    民    國    97    年    3     月    3     日
                                    書記官  何承育
附錄本案論罪科刑法條全文：
中華民國刑法第201條
（有價證券之偽造變造與行使罪）
意圖供行使之用，而偽造、變造公債票、公司股票或其他有價證
券者，處3 年以上10年以下有期徒刑，得併科3 千元以下罰金。
行使偽造、變造之公債票、公司股票或其他有價證券，或意圖供
行使之用，而收集或交付於人者，處1 年以上7 年以下有期徒刑
，得併科3 千元以下罰金。


司法院資訊處製作；財團法人民間司法改革基金會備份。
